【裁判字號】    89,訴,484
【裁判日期】    890930
【裁判案由】    偽造文書等
【裁判全文】
臺灣屏東地方法院刑事判決                          八十九年度訴字第四八四號
    公  訴  人  臺灣屏東地方法院檢察署檢察官
    被      告  乙○○
    被      告  甲○○○
    共      同
    選任辯護人  葉銘進  律師
右列被告因偽造文書等案件，經檢察官提起公訴（八十九年度偵字第四○九號）本院
判決如左：
    主  文
乙○○、甲○○○共同行使偽造私文書，足以生損害於他人，各處有期徒刑捌月；均
緩刑參年。
保證責任屏東縣東港鎮信用合作社八十四年七月三日定存中途解約取息憑條（傳票編
號○○八八）上所偽造「宋坤龍」之署名及保證責任屏東縣東港鎮信用合作社八十四
年七月三日活期存款收入傳票（傳票編號○○○六六六）上所偽造「宋坤龍」之署名
均沒收。
    事  實
一、緣乙○○與甲○○○二人為夫妻關係，丙○○為其媳婦，於民國（下同）八十四
    年七月三日凌晨三時二十分許，丙○○與其夫宋坤龍發生車禍，宋坤龍當場死亡
    ，在丙○○住院期間，乙○○、甲○○○二人基於為自己不法所有之犯意聯絡，
    擅於八十四年七月三日九時後某時，由乙○○以不明方法取得宋坤龍定期存單一
    張、及其保管之宋坤龍印章，持往屏東縣東港鎮○○路一一四號保證責任屏東縣
    東港鎮信用合作社（下稱東港信合社），填寫新台幣（下同）四十五萬八千九百
    元之取款條，並盜用宋坤龍印章於定期存單背面及於該取款單上，偽造「宋坤龍
    」署押在東港信合社八十四年七月三日定存中途解約取息憑條（傳票編號○○八
    八）及東港信合社八十四年七月三日活期存款收入傳票（傳票編號○○○六六六
    ）上，以辦理宋坤龍定期存款之解約及轉帳提款之私文書，足生損害於宋坤龍之
    繼承人丙○○及東港信合社對存款管理之正確性，並將上開定期存款單、取款條
    及印章交予東港合作社之承辦人員以為解約提款，致東港信合社人員陷於錯誤而
    如數將上開金額之款轉帳入不知情之宋坤諭帳戶（公訴意旨認對丙○○詐欺、侵
    占部分，業據丙○○撤回）；二人又於八十四年七月十七日某時，在屏東縣東港
    鎮○○里○○○街九二號，以乙○○名義擅將宋坤龍死亡勞工保險給付五十八萬
    二千七百五十元領走花用（侵占部分己據丙○○撤回）。
二、案經丙○○告訴由臺灣屏東地方法院檢察署檢察官偵查起訴。
    理  由
一、訊據被告乙○○、甲○○○二人均矢口否認有右揭行使偽造私文書詐欺等犯行，
    均辯稱：伊等因要辦理伊兒子宋坤龍之喪事，家裡沒有錢，所以才去領宋坤龍之
    死亡勞保給付及銀行存款去用，伊等所領的款項均用在宋坤龍喪葬費，繳交前替
    宋坤龍結婚所標死會款，伊等沒有偽造文書詐欺之意思等語。惟查：右揭犯罪事
    實，業據告訴人丙○○指述甚詳，並有證人即東港信合社職員蘇桂瑩之證述及東
    港信合社存本取息儲蓄存款存單（盜蓋宋坤龍印章）、定存中途解約取息憑條（
    偽造宋坤龍署名）、活期存款收入傳票（偽造宋坤龍署名）、活期存款取款條（
    盜蓋宋坤龍印章）、活期儲蓄存款收入傳票、東港合作社對帳單等影本各一份在
    卷可稽。又參宋坤龍係於八十四年七月三日凌晨三時二十分許死亡，經臺灣屏東
    地方法院檢察署八十四年度相字第四二號相驗卷屬實。次按繼承人於被繼承人死
    亡時，當然承受被繼承人財產，無待於繼承人之主張，告訴人為宋坤龍之妻，對
    宋坤龍之財產有繼承之權，而被告二人竟未經告訴人同意於宋坤龍死亡後即盜用
    印章，行使偽造私文書提領應屬由告訴人與被告等公同共有之宋坤龍遺產花用等
    ，且被告等所稱供喪事使用亦未能提出詳細數額，且縱而部分係供喪事花費，但
    所剩餘之數額亦未據被告等提出，而被告等繳納死會款，然彼等所提出互助會單
    之參加人為被告乙○○，非宋坤龍，復據證人即會首王春桂證稱：乙○○之該會
    是由被告宋王春蘭標去的等語。足見此部分被告等所辯亦非可採。綜上，被告二
    人所辯，顯係事後卸責之詞，尚非可採，事證己臻明確，被告二人犯行可堪認定
    。
二、核被告乙○○、甲○○○二人，盜用宋坤龍印章，偽造宋坤龍署名，向東港信合
    社騙領其宋坤龍之定存，所為均係犯刑法第二百十六條、第二百十條之行使偽造
    私文書、同法第三百三十九條第一項之詐欺取財罪。被告二人間，就上開犯行之
    實施，有犯意聯絡及行為之分擔，均為共同正犯。又其等盜用印章、偽造署名之
    行為均為偽造私文書之一部，不另論罪。又偽造私文書應為行使偽造私文書之高
    度行為所吸收。被告等所犯行使偽造私文書罪、詐欺取財罪間，有方法、結果之
    牽連關係，應從一重之行使偽造私文書處斷。彼等雖偽造定存中途解約取息憑條
    、活期存款收入傳票等二紙傳票提出行使，應認係達成詐領宋坤龍定期存款之接
    續行為，為接續犯。另公訴意旨認被告就上開犯行尚涉有侵占罪嫌，惟查：被告
    侵占罪須先有合法之持有關係而易持有為所有始成立，上開犯行係被告自始以詐
    術領取定存款項入己，難認另構成侵占罪，惟公訴意旨認上開犯罪有方法結果之
    牽連關係，爰不另為無罪之諭知。茲審酌被告二人犯罪之動機、目的、手段、犯
    罪後己與告訴人達成和解，給付告訴人二百四十萬元，獲告訴人諒解，請求撤回
    告訴等情，爰各量處如主文所示之刑。又被告二人前均未曾受有期徒刑以上刑之
    宣告，有臺灣屏東地方法院檢察署刑案資料查註表二紙在卷可左，彼等經此次偵
    審程序，並為刑之宣告，當足令其警惕而無再犯之虞，為此，併予諭知均緩刑參
    年，以啟自新。至被告在東港信合社八十四年七月三日定存中途解約取息憑條（
    傳票編號○○八八）上所偽造「宋坤龍」之署名及八十四年七月三日活期存款收
    入傳票（傳票編號○○○六六六）上所偽造「宋坤龍」之署名均依刑法第二百十
    九條沒收之。
三、另公訴意旨認被告被告二人於前揭事實對丙○○涉犯詐欺、侵占犯行部分。按直
    系血親、配偶或同財共居親屬或其他五親等內血親或三親等內姻親之間，犯侵占
    、詐欺及背信之罪者，須告訴乃論，此刑法第三百四十三條、第三百二十四條第
    二項分別定有明文；又告訴乃論之罪，告訴人於第一審辯論終結前，得撤回其告
    訴。本件告訴人與被告間為二親等之姻親關係，於審理中雙方己達成和解，並據
    告訴人聲請撤回告訴在卷。惟公訴人認被告上開犯行與論罪科刑部分有裁判上一
    罪之關係，爰不另為不受理之諭知，附此敘明。
據上論斷，應依刑事訴訟法第二百九十九條第一項前段，刑法第二十八條、第二百十
六條、第二百十條、第三百三十九條第一項、第五十五條、第七十四條第一款、第二
百十九條，罰金罰鍰提高標準條例第一條前段，判決如主文。
中      華      民      國      八十九      年      九      月    三十  日
                                      臺灣屏東地方法院刑事第一庭
                                          法  官    夏金郎
右正本證明與原本無異。
對於本判決如有不服應於收受送達後十日內向本院提出上訴書狀上訴於台灣高等法院
高雄分院並按他造當事人之人數附具繕本。
                                          書記官    謝博興
中      華      民      國      八十九      年      九      月    三十  日
附錄本案論罪科刑法條：
刑法第二百一十條：
偽造、變造私文書，足以生損害於公眾或他人者，處五年以下有期徒刑。
刑法第二百一十六條：
行使第二百十條至第二百十五條之文書者，依偽造、變造文書或登載不實
事項或使登載不實事項之規定處斷。
刑法三百三十九條
意圖為自己或第三人不法之所有，以詐術使人將本人或第三人之物交付者
，處五年以下有期徒刑、拘役或科或併科一千元以下罰金。
以前項方法得財產上不法之利益或使第三人得之者，亦同。
前二項之未遂犯罰之。


司法院資訊處製作；財團法人民間司法改革基金會備份。
